臺灣高等法院高雄分院民事裁定          100年度抗字第198號
抗  告  人  李蘭枝
            吳建龍
相  對  人  徐榮貞
            李秀蕊
            范盛楠
上列抗告人與相對人等間拆屋還地等事件，對於民國100年7月7
日臺灣屏東地方法院99年度重訴字第38號裁定，提起抗告，本院
裁定如下：
    主  文
原裁定逾後開第二項應繳納第二審上訴裁判費用額部分廢棄。
抗告人應繳納第二審上訴裁判費用額為新台幣壹拾陸萬貳仟壹佰
肆拾肆元。
抗告程序費用由抗告人負擔。
    理  由
一、按訴訟標的之價額，由法院核定。核定訴訟標的之價額，以
    起訴時之交易價額為準；無交易價額者，以原告就訴訟標的
    所有之利益為準。法院因核定訴訟標的之價額，得依職權調
    查證據。民事訴訟法第77-1條第1 、2 、3 項分別定有明文
    。所謂交易價額，應以市價為準。請求將土地上之房屋拆除
    並返還座落之土地者，係以土地之交還請求權為訴訟標的，
    其訴訟標的之價額應以土地之交易價額即市價為準（最高法
    院100 年台抗字第568 號裁定意旨參照）。次按請遷讓返還
    座落土地上之建物及返還該建物之基地者，計算其訴訟標的
    之價額，即應以該建物及土地之價值為準（見最高法院98年
    度台抗字第546 號裁定意旨參照）。
二、抗告意旨略以：相對人列抗告人為被告，向原審提起訴訟，
    請求抗告人拆屋還地等，經原審判決抗告人應將門牌編號屏
    東縣內埔鄉○○村里○路86之1 號房屋其中如附圖所示B 部
    分面積20平方公尺、B1部分面積134 平方公尺及C 部分面積
    206 平方公尺（下稱系爭989 建號房屋）遷讓交還相對人徐
    榮貞及李秀蕊，並應自民國98年12月28日起至遷讓交還上開
    房屋之日止，按月連帶給付徐榮貞及李秀蕊各新臺幣（下同
    ）1,501 元。抗告人李蘭枝應將門牌編號屏東縣內埔鄉○○
    村里○路86之1 號房屋其中如附圖所示A 部分面積200 平方
    公尺及A1部分面積88平方公尺（下稱系爭990 建號房屋）拆
    除，並應與抗告人吳建龍將座落屏東縣內埔鄉○○段2754
    、2754之3 、2754之4 地號土地交還徐榮貞；將同段2754之
    1 、2754之2 、2754之5 地號土地（上開6 筆土地合稱系爭
    土地）交還相對人范盛楠，暨自99年4 月6 日起至交還上開
    土地之日止，按月連帶給付徐榮貞及范盛楠各9,648 元、8,
    955 元（下稱系爭敗訴判決）。並駁回相對人其餘之訴。抗
    告人就系爭敗訴判決提起上訴，請求廢棄系爭敗訴判決，上
    開廢棄部分，相對人於原審之訴，應予駁回。詎原審於裁定
    應補繳上訴裁判費用時，未確實依法核定，顯有違誤，爰提
    起本件抗告等情。聲明：廢棄原裁定。另行核定裁判費用。
三、經查，訴外人曾廷芸所有而由抗告人吳建龍及李蘭枝夫妻占
    有使用座落屏東縣內埔鄉○○段2754、2755、2756、2757、
    2758、2759、2760地號等7 筆土地（下稱系爭分割前土地）
    及其上系爭989 建號房屋，經曾廷芸之債權人向原審法院本
    院聲請拍賣，經原審法院於98年11月19日進行第三次拍賣時
    ，由相對人徐榮貞及李秀蕊共同以總價11,680,000元得標拍
    定，其中系爭分割前土地拍定價額為10,528,000元、系爭98
    9 建號房屋拍定價額為384,000 元，合計10,912,000元（至
    於768,000 元係屬地上工作物，或屬拆屋還地所包含，或不
    在本件訴訟範圍內），並經原審法院於98年12月21日核發不
    動產權利移轉證書乙節，業據調取本院100 年度重上字第61
    號抗告人與相對人拆屋還地等訴訟查明屬實，堪予認定。次
    查，系爭分割前土地經分割後，即為系爭土地乙節，為兩造
    於上開訴訟第一審所不爭執，並有土地登記謄本附於上開訴
    訟第一審卷可稽，堪予認定。從而，抗告人就系爭敗訴判決
    提起上訴，請求廢棄系爭敗訴判決，該廢棄部分，相對人在
    第一審之訴駁回，即係針對原審判決抗告人應遷讓交還系爭
    989 建號房屋；及應返還系爭土地聲明不服，揆諸前揭說明
    ，抗告人上訴之訴訟標的，應以上開房屋及土地之價額合併
    計算之，經核算結果，上開房屋及土地價額為10,912,000元
    ，應繳納第二審裁判費為162,144 元。原裁定核定抗告人之
    訴訟標的價額為11,680,000元，應徵第二審裁判費為172,17
    6 元，其中逾訴訟標的價額10,912,000元及應繳裁判費162,
    144 元部分，即有未洽。至系爭990 建號房屋既屬拆屋還地
    之建物，即以座落之土地交還請求權為訴訟標的，揆諸前揭
    說明，其訴訟標的之價額應以土地（即系爭土地之一部分）
    之交易價額為準，故不計算系爭990 建號房屋之價額，併予
    敘明。
四、綜上所述，原裁定核定抗告人之第二審上訴裁判費用額，其
    中逾訴訟標的價額10,912,000元及應繳裁判費162,144 元部
    分，既有未洽，則抗告意旨指摘原裁定此部分不當，求予廢
    棄，為有理由，爰將原裁定部分廢棄如主文第一項所示，並
    核定抗告人應繳納第二審上訴裁判費用額如主文第二項所示
    。
據上論結，本件抗告為有理由，依民事訴訟法第495 條之1 、第
450 條、第95條、第78條，裁定如主文。
中    華    民    國  100     年    8     月    16    日
                            民事第四庭
                                審判長法官  蔡文貴
                                法      官  謝靜雯
                                法      官  李昭彥
以上正本證明與原本無異。
關於核定訴訟標的價額部分如不服本裁定應於送達後10日內向本
院提出抗告狀（須按他造當事人之人數附繕本），並繳納抗告費
新臺幣1,000 元，其餘部分不得抗告。
中    華    民    國  100     年    8     月    16    日
                                書  記  官  黃一秋